【裁判字號】    89,台上,2109
【裁判日期】    890420
【裁判案由】    違反槍砲彈藥刀械管制條例
【裁判全文】
最高法院刑事判決                              八十九年度台上字第二一○九號
    上訴人  台灣高等法院檢察署檢察官
    被  告  甲○○
右上訴人因被告違反槍砲彈藥刀械管制條例案件，不服台灣高等法院中華民國八十八
年十二月三十一日第二審判決 (八十六年度上訴字第五二五七號，起訴案號：台灣台
北地方法院檢察署八十六年度偵字第一九○七號)，提起上訴，本院判決如左：
    主  文
原判決撤銷，發回台灣高等法院。
    理  由
本件原判決以公訴意旨略稱：被告甲○○於民國八十六年一月十二日十六時許，因曾
在ＫＴＶ與人打架，恐有人向其尋仇，乃以電話向周志榮（已判刑確定）借用中共製
黑星手槍一把及子彈七發防身。同日十七時十分許，周志榮遣其同居人綽號「小蘭」
者，持該槍、彈至台北市○○街十號前交給被告，被告收受並非法持有，將之藏放於
外套右口袋內，而與洪鼎翔（已不起訴處分確定）進入電梯時，經警查獲。因認被告
涉有槍砲彈藥刀械管制條例第七條第四項、第十一條第三項罪嫌。經審理結果，認不
能證明被告犯罪，爰將第一審論處被告罪刑之判決撤銷，改判諭知被告無罪。固非無
見。
惟查：(一)審理事實之法院，對於案內一切證據，除認為不必要者外，均應詳為調查，
然後基於調查所得之心證以為判斷之基礎，故證據雖已調查，而尚有其他必要部分並
未調查，仍難遽為被告有利或不利之認定。原判決採憑證人周志榮所稱伊因案通緝，
經警查獲後，為求警方放人，應允交出槍枝，遂囑其女友至租屋處取槍，攜至國宣飯
店與被告會合；於抵飯店前，其女友即將槍枝放入被告口袋，藉口買煙離去，被告並
不知情等語。據以認定被告在警訊中之自白為不實（見原判決第四面第一行至第十五
行）。如果無訛，則周志榮既在警方支配之下，囑其女友取槍前往飯店，以便交槍放
人，其女友對此是否知情？倘不知情，何以抵飯店前即將槍枝放入被告口袋，並「藉
口買煙」離去？而被告若非借槍，何以偕周志榮之女友前往飯店會晤周志榮？其目的
為何？警方果在交槍放人，何不直接帶同周志榮前往藏槍地點，起出槍枝？又證人周
志榮供稱其女友為「何小蘭」，或「陳小蘭」，或「何曉蘭」（見原審卷第四十五頁
反面、第一一四頁反面、第一三四頁）；被告於警訊亦稱：「他（周志榮）現與其妻
綽號『小蘭』本姓名真名不詳，現有身孕，住於本市○○街三十巷十一號明皇大廈九
樓之十九……」等語（見偵查卷第八頁）。是否確有其人其事？真相如何尚欠明瞭，
此與判斷周志榮證言之憑信性攸關，原審未遑詳加調查，即遽為被告有利之認定，難
謂無應於審判期日調查之證據而未予調查之違法。(二)證人即承辦本案之派出所主管袁
興華證稱：「……我們不是去抓他（被告）持有槍械，線報是毒品交易，如果我們知
道他有槍，會穿防彈衣，但當時我們沒穿防彈衣，我們是在六樓逮捕他的……」，又
稱：「……我們查獲被告時，槍枝彈匣是上膛的，我記得有二顆子彈，子彈在彈匣中
，如果假設今天是去逮捕他，我們不會把自己生命置於度外，不穿防彈衣。」復稱搜
到之槍枝是以「一塊布」包裝，「是綺瓦士二十一年中間的絨布」等語（見原審卷第
七十五頁至第七十七頁）。此項證言，何以不足採納？而該槍枝僅以絨布包裝，被告
是否可能全然不知？尤饒有探求之餘地。原判決未深入究明，並詳敘其斟酌取捨之理
由，亦嫌理由不備。檢察官上訴意旨指摘原判決違背法令，尚非全無理由，應認有撤
銷發回更審之原因。
據上論結，應依刑事訴訟法第三百九十七條、第四百零一條，判決如主文。
中      華      民      國    八十九    年      四      月     二十     日
                              最高法院刑事第六庭
                                  審判長法官  紀  俊  乾
                                        法官  黃  正  興
                                        法官  陳  東  誥
                                        法官  張  春  福
                                        法官  韓  金  秀
      右正本證明與原本無異
                                              書  記  官
中      華      民      國    八十九    年      四      月    二十五    日


司法院資訊處製作；財團法人民間司法改革基金會備份。
